臺灣高等法院臺中分院民事裁定　100年度抗字第23號
抗　告　人
即 債權 人　方冠傑
抗　告　人
即 債務 人　黃惟剛
相　對　人
即 債務 人　黃楊織雲
上　一　人
代　理　人　李立普律師
　　　　　　劉志鵬律師
上列當事人間假扣押聲明異議事件，抗告人對於民國99年12月1
日臺灣臺中地方法院99年度執事聲字第169號所為裁定，分別提
起抗告，本院裁定如下：
    主  文
兩造抗告均駁回。
抗告訴訟費用由抗告人各自負擔。
    理  由
一、抗告人即債務人黃惟剛、黃楊織雲（下稱黃惟剛、黃楊織雲
    ）在原法院聲明異議意旨略以：債務人黃惟剛、黃楊織雲等
    二人對抗告人即債權人方冠傑（下稱方冠傑）聲請本件假扣
    押時，對假扣押有何日後不能或難予強制執行之情事並未釋
    明，原司法事務官即准為假扣押之裁定，顯屬不妥，爰聲明
    異議等語。原法院以(一)黃楊織雲部分：方冠傑迄未能就該黃
    楊織雲有何日後不能或難予強制執行之情事提出任何之釋明
    ，僅稱金錢極易脫手等語，此並非假扣押原因之釋明，依前
    引說明，原司法事務官准對黃楊織雲之假扣押處分部分，即
    非合法，應予撤銷，並另為駁回方冠傑對黃楊織雲之假扣押
    聲請；(二)黃惟剛部分：依方冠傑提出之土地及建物登記簿及
    異動索引等影本附卷，可證黃惟剛於取得土地及建物所有權
    後不到5個月即將之以買賣為原因，移轉過戶給第三人林承
    毅，使方冠傑無從再為追回，黃惟剛顯有處分隱匿財產情事
    ，致使方冠傑有日後不能強制執行或甚難執行之虞之情事，
    足以認方冠傑對黃惟剛部分假扣押之原因已有釋明，僅其釋
    明認尚不足，而依方冠傑之聲請以金錢擔保以補足之，則對
    黃惟剛部分，原司法事務官之處分並無不當，黃惟剛部分異
    議為無理由，應予駁回，經核並無不合。
二、黃惟剛抗告意旨略以：(一)本案黃惟剛並未隱匿財產，且資力
    遠高於方冠傑請求之債權金額，顯與假扣押原因須有日後不
    能強制執行或甚難執行之虞之要件不合，依法自不得准予假
    扣押：(1)方冠傑未就假扣押之請求及原因釋明，指出日後有
    不能強制執行或甚難執行之虞。(2)查黃惟剛雖於98年8月12
    日取得系爭房地，而於99年1月22日將之出售，移轉過戶給
    第三人，然移轉原因並非贈與，而係以時價出售，且所得價
    款新台幣（下同）4百餘萬元亦悉數存入黃惟剛已被扣押之
    帳戶內，並無移轉隱匿財產之情事，對於黃惟剛之資力並無
    任何減損。(3)方冠傑所指稱黃惟剛名下四筆房地，除一筆坐
    落於台北縣新莊市房地係於97年1月22日設定外，其餘三筆
    坐落於台中市房地，均係於95年11月8日所設定，顯與侵吞
    盜領遺產等無涉，且房地產市價扣除實際借款後之金額為2
    ,720萬元，仍遠高於方冠傑假扣押請求之金額2,669萬元。
    (4)黃惟剛既有大額存款，復有價值不斐之不動產，無瀕臨成
    為無資力之情形，亦高於方冠傑請求之債權，即無日後不能
    強制執行或甚難執行之虞。
三、方冠傑抗告意旨略以：假扣押時債權人根本不知道債務人之
    財產有多少，不能以假扣押裁定准許後，債權人進行假扣押
    執行時所顯現之債務人財產明細，追溯據為假扣押聲請當時
    之認定基礎。本件假扣押債權金額高達2千餘萬元，顯非一
    般人能夠輕易取得或擁有之經濟能力。且本件黃楊織雲之假
    扣押裁定若予廢棄，債務人會將已扣押帳戶內之金錢再次移
    轉出去；債權人多次口頭請求外，復以存證信函請債務人賠
    償損害，債務人採取消極拒絕給付之態度，仍未賠償，依社
    會通念，如果未假扣押，債務人必然更會積極隱瞞事實、隱
    匿財產。本件案發前，債權人之財產已經因為債務人之不法
    行為，移動至債務人之掌控中。亦即債務人都已經做出主動
    使債權人之財產移動之行為，債務人焉有可能不設法保住如
    此好不容易才移動過來之財產，即將母親黃曼聰在合作金庫
    帳戶內600多萬元，直接存入黃楊織雲之帳戶，華南銀行帳
    戶被黃楊織雲領走至少6,547,446元，保險金被黃楊織雲、
    黃惟剛領走至少7,697,374元；鄦卹金被黃楊織雲領取債權
    人應得之1,434,643元，均不願返還，依社會一般通念、就
    是吾人生活經驗，足使人認為債務人會隱匿財產、進行脫產
    。債務人於99年10月18日抗告狀第15頁最後一段竟不實陳述
    ，益徵債務人對於本件拒絕給付、不實陳述、隱匿財產之意
    圖及行為。釋明乃僅在使法院得薄弱之心證，法院仍得命債
    權人供擔保後為假扣押等語。
四、按請求及假扣押之原因應釋明之；前項釋明如有不足，而債
    權人陳明願供擔保或法院認為適當者，法院得定相當之擔保
    ，命供擔保後為假扣押，民事訴訟法第526條第1項、第2項
    分別定有明文。故債權人聲請假扣押應就其請求及假扣押之
    原因加以釋明，兩者缺一不可。該項釋明如有不足而債權人
    陳明願供擔保或法院認為適當者，法院始得定相當之擔保，
    命供擔保後為假扣押。若債權人就其請求及假扣押之原因有
    一項未予釋明，法院即不得為命供擔保後假扣押之裁定。此
    所謂請求之原因，係指債權人金錢請求或得易為金錢請求之
    發生緣由，而假扣押之原因，則指有日後不能強制執行或甚
    難執行之虞而言，最高法院96年度台抗字第809號裁判要旨
    可資參照。就黃楊織雲部分，方冠傑謂本件債權金額高達2
    千餘萬元，債務人黃楊織雲會將已扣押帳戶內之金錢再次移
    轉出去，又其仍不實陳述，益徵債務人對於本件拒絕給付、
    不實陳述、隱匿財產之意圖及行為云云，均屬方冠傑臆測之
    詞，並未就假扣押之原因加以釋明何以黃楊織雲有處分隱匿
    財產等情事，致使方冠傑有日後不能強制執行或甚難執行之
    虞之情事。再者釋明固僅在使法院得薄弱之心證，如法院得
    命債權人供擔保後為假扣押之先決要件，必債權人須就假扣
    押之請求及假扣押之原因均先予釋明，兩者缺一不可，本件
    方冠傑未就黃楊織雲假扣押之原因釋明，使法院得薄弱之心
    證，即無命其供擔保後准為假扣押。就黃惟剛部分，依方冠
    傑提出之土地及建物登記簿及異動索引等影本附卷，可證黃
    惟剛於取得土地及建物所有權後不到5個月即將之以買賣為
    原因，移轉過戶給第三人林承毅，使方冠傑無從再為追回，
    黃惟剛顯有處分隱匿財產情事，致使方冠傑有日後不能強制
    執行或甚難執行之虞之情事，黃惟剛雖稱系爭房地產市價扣
    除實際借款後之金額為2,720萬元，仍遠高於方冠傑假扣押
    請求之金額2,669萬元，惟此乃法院實體審理時，需經鑑定
    後始能確定系爭房地殘存價值是否高於假扣押請求之金額問
    題。又大額存款易於領取流通，如未予假扣押將無法求償，
    方冠傑對黃惟剛部分假扣押之原因已有釋明，原法院並認依
    方冠傑之聲請以金錢擔保以補足之，則對黃惟剛部分，裁定
    准予假扣押，並無不合。抗告人茲就上開准駁假扣押部分聲
    明異議，分別提起抗告，請求廢棄原裁定，均不能謂有理由
    ，應予駁回。
五、據上論結，本件抗告為均無理由，依民事訴訟法第495條之1
    第1項、第449條第1項、第78條、第95條，裁定如主文。
中    華    民    國   100    年    1     月    25    日
                民事第五庭    審判長法  官  李寶堂
                                    法  官  古金男
                                    法  官  王重吉
以上正本係照原本作成。
再為抗告應以適用法規顯有錯誤為理由。
如提起再抗告者應於裁定送達後10日內向本院提出抗告理由狀（
須按照他造人數附具繕本）並繳納抗告裁判費新臺幣1,000元，
同時委任律師或具有律師資格之關係人為代理人。
                                    書記官  林玉惠
中    華    民    國   100    年    1     月    26    日
                                                      Ａ